【裁判字號】    99,上易,85
【裁判日期】    990708
【裁判案由】    詐欺
【裁判全文】
臺灣高等法院刑事判決            99年度上易字第85號
上  訴  人
即  被  告  甲○○
上  訴  人
即  被  告  黃梓庭
上列上訴人因詐欺等案件，分別不服臺灣基隆地方法院98年度易
字第437號，中華民國98年10月13日第一審判決（起訴案號：臺
灣基隆地方法院檢察署98年度偵緝字第158號）及臺灣基隆地方
法院99年度訴字第60號，中華民國99年4月9日第一審判決（起訴
案號：臺灣基隆地方法院檢察署98年度偵字第4198號），分別提
起上訴，經本院合併審理，判決如下：
    主  文
原判決關於甲○○部分撤銷。
甲○○共同意圖為自己不法之所有，以詐術使人將本人之物交付
，處有期徒刑伍月，如易科罰金，以新臺幣壹仟元折算壹日。
黃梓庭部分上訴駁回。
    事  實
一、緣黃梓庭、甲○○有朋友情誼，黃梓庭竟因一時經濟困窘、
    需款孔急，而萌生「假網拍、真詐財」之歹念，並以詐騙款
    項之半數為代價邀甲○○參與，二人共同基於意圖為自己不
    法所有而詐取財物之犯意聯絡，先於民國97年6月4日，由黃
    梓庭利用電腦連接網際網路至PCHOME露天拍賣網站，以「侯
    先生」之名義（暱稱「阿澤」），申請「K0000000」之網拍
    帳號，甲○○並於民國97年6月7日提供其前向中華郵政股份
    有限公司基隆八斗子郵局（以下簡稱「八斗子郵局」）申辦
    ，「戶名『甲○○』；局號『0000000』；帳號『0000000』
    」之金融帳戶（以下簡稱「系爭金融帳戶」）存摺、印鑑章
    交予黃梓庭支配使用，由黃梓庭於97年6月9日上午10時30分
    左右，在其住處即「基隆市○○區○○路227巷21弄7號5樓
    」（以下簡稱「黃宅」），利用電腦連接網際網路至PCHOME
    露天拍賣網站，借由上開「K0000000」之網拍帳號，在PCHO
    ME露天拍賣網站上刊登佯以新臺幣（以下同）8,500元之不
    含運費價格拍賣二手筆記型電腦（ACERASPIRE-1652型）1臺
    ，致乙○○於同日中午12時21分左右見該拍賣訊息信以為真
    ，而以上開價格下標並得標，並於同日在位於臺南縣七股鄉
    十份村住處，依網拍賣家黃梓庭之指示，利用電腦網路ATM
    轉帳之方式，自其設於臺南縣七股郵局之帳戶內轉帳8,080
    元轉匯至甲○○之系爭金融帳戶，黃梓庭、甲○○2人乃以
    此方式共同詐欺取財得逞後，黃梓庭復旋於同日下午4時24
    分，偕同不知情之陳怡君（甲○○之妻），逕往中華郵政股
    份有限公司基隆東信路郵局（以下簡稱「基隆東信路郵局」
    ）辦理臨櫃提領上開乙○○轉匯至系爭金融帳戶內之8,000
    元詐騙贓款，並當場將其中半數即現金4,000元，囑由不知
    情之陳怡君代為轉交甲○○收受。嗣乙○○未收到拍得之電
    腦，亦與網拍賣家失去聯繫，心知上當受騙，方轉而報警查
    辦，經警循系爭金融帳戶之申辦資料而查獲甲○○。
二、黃梓庭見狀，為求脫免己責，竟於上開甲○○詐欺案件之偵
    審期間，另行萌生偽證之犯意，接續於98年7月24日接受檢
    察官訊問之時，經檢察官於供前諭知得拒絕證言暨告以具結
    義務及偽證罪之處罰，仍表示願意作證並於證人結文簽名具
    結後，以證人身分供稱「上揭不實之網拍訊息應係甲○○私
    自利用其住處電腦藉以上網刊登」等語，於98年9月29日至
    臺灣基隆地方法院作證時，經承審法官於供前諭知得拒絕證
    言暨告以具結義務及偽證罪之處罰，仍表示願意作證並於證
    人結文簽名具結後，以證人身分供稱「甲○○並未將系爭金
    融帳戶存摺、印章交其使用」、「上揭不實之網拍內容並非
    其上網刊登」、「系爭金融帳戶內之8,000元項款亦非其前
    往提領」等語，接續就彼2人如何分工詐騙乙○○之於案情
    有重要關係之事項，於供前具結，而為虛偽之陳述。嗣甲○
    ○經臺灣基隆地方法院判處甲○○有期徒刑五月後，甲○○
    認該案係因黃梓庭之上揭偽證，致其獲判過重，遂逕向臺灣
    基隆地方法院檢察署檢察官告發上情並坦承其與黃梓庭共犯
    詐欺之經過緣由，因而查獲上情。
三、案經臺南縣警察局佳里分局報告臺灣臺南地方法院檢察署檢
    察官呈請臺灣高等法院檢察署檢察長令轉臺灣基隆地方法院
    檢察署檢察官偵查後起訴及甲○○告發由臺灣基隆地方法院
    檢察署檢察官偵查起訴。
    理  由
一、程序事項
(一)被告甲○○於偵查中提出之監聽側錄光碟之證據能力：
    被告黃梓庭雖辯稱「證人甲○○於偵查中提出之監聽側錄光
    碟，因其內容概係甲○○未得許可『偷錄』而來，故其應無
    證據能力」云云（原審審判筆錄第2頁）。然按刑事訴訟法
    上「證據排除原則」，係指將具有證據價值，或真實之證據
    因取得程序之違法，而予以排除之法則。而私人之錄音、錄
    影之行為所取得之證據，應受刑法第三百十五條之一與通訊
    保障及監察法之規範，私人違反此規範所取得之證據，固應
    予排除。惟依通訊保障及監察法第二十九條第三款之規定，
    通訊之一方非出於不法目的之錄音，所取得之證據，即無證
    據排除原則之適用（最高法院92年度臺上字第2677號、94年
    度臺上字第716號判決意旨參照）。次按通訊保障及監察法
    第二十四條第一項雖係規定「違法監察他人通訊者，處五年
    以下有期徒刑。」然參諸同法第二十九條：「監察他人之通
    訊，而監察者為通訊之一方或已得通訊之一方事先同意，而
    非出於不法目的者，不罰。」足見，監察者如為當事人之一
    方，而非出於不法目的者，其監聽側錄之行為即無論以通訊
    保障及監察法第二十四條第一項罪名之餘地；至刑法第三百
    十五條之一第二款固係規定「無故以錄音、照相、錄影或電
    磁紀錄竊錄他人非公開之活動、言論或談話者處三年以下有
    期徒刑、拘役或三萬元以下罰金。」惟參諸通訊保障及監察
    法「保障人民秘密通訊自由不受非法侵害，並確保國家安全
    ，維護社會秩序」之立法目的（通訊保障及監察法第一條規
    定參看），顯見，通訊保障及監察法應係刑法第三百十五條
    之一之特別規定。職此，倘依通訊保障及監察法之規定，而
    足可評價其監察行為乃屬「合法」，則其即與刑法所稱之「
    無故」不符，而為法所不罰；亦即，行為人針對他人言論或
    談話所進行之錄音乃至錄影，倘悉與通訊保障及監察法第二
    十九條之規定相合，則其錄音乃至錄影等監察行為，即非刑
    法所指之「無故竊錄」。茲就本案情節而論，「證人甲○○
    於偵查中提出之監聽側錄光碟」，實乃證人甲○○於98年10
    月底以後之某日，藉由自己與被告電話洽談「側錄」而得，
    其後，復係由證人甲○○本人提交予檢察官資為本案證據乙
    節，除據斯時亦同在現場見聞之證人賴君維於原審審理時結
    證在卷（見原審審判筆錄第6頁至第7頁），並為被告黃梓庭
    所不否認（見本院99年3月1日準備程序筆錄第7頁至第8頁、
    本院審判筆錄第7頁）。準此，證人甲○○「側錄」所得之
    上揭錄音內容，其監察者顯為通訊之一方（即上開錄音內容
    實乃通訊之一方即證人甲○○錄製而得），且對照證人甲○
    ○除「將之提交予檢察官資為本案證據」以外，即「別無將
    之充於它途使用」之舉，核亦足見證人甲○○此舉之目的，
    祇是意在保留「被告犯罪行為」之證據；換言之，其監察尚
    乏「不法」之目的，揆諸首開說明，關此部分當無證據排除
    原則之適用。據此，被告黃梓庭辯稱「關此『錄音』內容係
    於伊不知情之狀況下『偷錄』而來，依法應無證據能力」云
    云，當亦一無所憑而無可採；從而，關此側錄內容之具備證
    據能力，自係殆無可疑。
(二)次按勘驗，係指實施勘驗人透過一般人之感官知覺，以視覺
    、聽覺、嗅覺、味覺或觸覺親自體驗勘驗標的，就其體察結
    果所得之認知，成為證據資料，藉以作為待證事實判斷基礎
    之證據方法。關於此種證據方法，刑事訴訟法僅於第二百十
    二條規定，賦予法官或檢察官有此實施勘驗權限，及第四十
    二條規定，勘驗應製作筆錄，記載實施之年、月、日及時間
    、處所並其他必要之事項，並得製作圖畫或照片附於筆錄，
    但筆錄應令依刑事訴訟法命其在場之人簽名、蓋章或按指印
    。倘係法官或檢察官實施之勘驗，且依法製成勘驗筆錄者，
    該勘驗筆錄本身即取得證據能力，不因勘驗筆錄非本次審判
    庭所製作而有異致。除非勘驗標的不能以一般人感官知覺體
    驗其情者，須委由具有專業領域上專業智識、經驗或技術之
    人或機關鑑定外，事實審法院直接援用下級審、其他法院或
    檢察官實施勘驗所製作之筆錄作為判斷依據，均不得指其證
    據能力有瑕疵（最高法院97年度臺上字第5061號判決意旨參
    照）。查被告甲○○於偵查中提出之監聽側錄光碟，其間，
    涉及「被告與證人甲○○互為對談」之部分，悉經原審受命
    法官於99年3月1日行準備程序之時，命通譯當庭播放暨「命
    被告當庭指出自己與證人甲○○對話之聲音」而勘驗無誤，
    並就彼2人之對話內容擇要載明於99年3月1日之準備程序筆
    錄，復曾依刑事訴訟法命其在場之人，於上揭準備程序筆錄
    簽名、蓋章或按指印，而踐行刑事訴訟法所定之勘驗程式。
    按諸首開說明，關此勘驗內容自得採為認定被告有罪之基礎
    ，而為本案審判之適格證據。
(三)按被告以外之人於審判外之言詞或書面陳述，除法律有規定
    者外，不得作為證據；被告以外之人於審判外向法官所為之
    陳述，得為證據；被告以外之人於偵查中向檢察官所為之陳
    述，除顯有不可信之情況者外，得為證據；被告以外之人於
    審判外之陳述，雖不符刑事訴訟法第159條之1至第159條之4
    之規定，而經當事人於審判程序同意作為證據，法院審酌該
    言詞陳述或書面陳述作成時之情況，認為適當者，亦得為證
    據。當事人、代理人或辯護人於法院調查證據時，知有第15
    9條第1項不得為證據之情形，而未於言詞辯論終結前聲明異
    議者，視為有前項之同意，刑事訴訟法第159條第1項、第15
    9條之1、第159條之5分別定有明文。本判決下列所引用之證
    據資料，均經依法踐行調查證據程序，亦查無違反法定程序
    取得之情形，當事人於本院言詞辯論終結前亦未聲明異議，
    本院審酌證據資料製作時之情況，均無違法不當及證明力明
    顯過低之瑕疵，亦查無依法應排除其證據能力之情形，認以
    之作為證據應屬適當，皆有證據能力。
二、實體事項
(一)上開事實業據被告甲○○於本院審理中坦承不諱，供稱：本
    案係與黃梓庭共犯，黃梓庭偽證否認犯行，實際上詐得款項
    係黃梓庭跟其不知情的太太陳怡君去提領。其與黃梓庭共同
    行騙一人分四千元等語，訊據被告黃梓庭則矢口否認犯行，
    辯稱：本件詐騙之網拍訊息，係證人甲○○擅以其住處電腦
    連線刊登，本件詐欺犯罪與伊毫無關聯，伊事前一無所悉，
    伊於被告甲○○案件偵審期間以證人身分所為之具結證述內
    容與事實相符，是被告甲○○向其索款不成而為誣告云云。
    惟查：
  1.系爭金融帳戶為被告甲○○前向「八斗子郵局」申辦持用，
    業據被告甲○○坦承在卷，並有系爭金融帳戶之帳戶申請書
    影本1紙在卷可查（見警卷第5頁）。被害人乙○○曾因網拍
    帳號為「K0000000」之賣家，在PCHOME露天拍賣網站刊登「
    擬以8,500元（不含運費）出售二手筆記型電腦（ACERASPIR
    E-1652型）1臺」之網拍訊息，而於97年6月9日中午12時21
    分左右，依該則訊息所載價格下標、得標，暨依該網拍帳號
    為「K0000000」之賣家指示，利用電腦網路ATM轉帳之方式
    ，逕將自己帳戶內項款即現金8,080元轉匯至被告甲○○上
    開金融帳戶，其中之8,000元，於匯款當日即同日下午4時24
    分，旋遭人逕往「基隆東信路郵局」臨櫃提領一空，惟乙○
    ○並未收取購得之二手電腦之事實，為被告二人所不否認，
    並據證人即被害人乙○○證述在卷（見警卷第1頁至第2頁）
    ，且有乙○○七股郵局郵政存簿儲金簿影本2紙（見警卷第3
    頁至第4頁）、系爭金融帳戶之帳戶申請書影本1紙（見警卷
    第5頁）、系爭金融帳戶最近交易資料1份（見警卷第6頁）
    、PCHOME露天拍賣網得標通知信函列印資料及拍賣網站得標
    網頁列印資料1份（見警卷第7頁至第10頁）、中華郵政股份
    有限公司儲匯處97年11月18日處儲字第0971067653號函暨附
    件客戶歷史交易情單暨查詢存簿變更資料（見臺南地檢署97
    年度核交字第4903號卷第2頁至第4頁）、中華郵政股份有限
    公司基隆郵局98年4月30日基營字第0980100293號函暨郵政
    存簿儲金提款單影本1份（見基隆地檢署98年度偵緝字第158
    號卷第4頁至第5頁）附卷可稽。
  2.依被害人乙○○提供上開PCHOME露天拍賣網站拍賣資料所載
    賣家會員帳號「K0000000」，係化名「侯先生」之人（暱稱
    「阿澤」）於97年6月4日，利用電腦連接網際網路至PCHOME
    露天拍賣網站而後申請開設，於6月9日登入IP位置「220.13
    6.3.30」、「220.13 6.7.137」、「220.136.6.121」、「2
    20.136.8.12」、「61.67.194.29」，有香港商雅虎資訊股
    份有限公司臺灣分公司99年3月11日雅虎資訊（九九）字第0
    1358號函暨其會員登記資料1份在卷可考。而依上開IP位置
    向中華電信股份有限公司查詢用戶名稱結果，上開網際網路
    係以李凱玲名義申請使用，裝機地址係在基隆市○○路227
    巷21弄7號5樓即被告黃梓庭住處，有露天市集國際資訊股份
    有限公司97年12月18日露安字第0971216號函暨附件（見臺
    南地檢署97年度核交字第4903號卷第18-20頁）及中華電信
    股份有限公司客服處作業中心回覆單暨附件（見基隆地檢署
    98年度偵緝字第158號卷第8-23頁）各1份存卷可憑。而李凱
    玲係被告黃梓庭之母，其於檢察官偵訊中結證稱：其位於基
    隆市○○路227巷21弄7號5樓住處之電腦網路雖係以其名義
    申辦，但其並不會使用電腦，平日係其兒子黃梓庭1人獨自
    使用等語明確（見98年度偵緝字158號卷第47頁），是上開
    詐欺賣家係在被告黃梓庭住處使用被告黃梓庭之電腦以網際
    網路行詐之事實，亦可認定。
  3.被告甲○○因乙○○之報警究辦而遭查獲移送以後，被告黃
    梓庭於甲○○詐欺案之偵審期間，曾於98年7月24日到庭接
    受檢察官之訊問，經檢察官於供前諭知得拒絕證言暨告以具
    結義務及偽證罪之處罰，仍表示願意作證並於證人結文簽名
    具結後，以證人身分供稱「上揭不實之網拍訊息應係甲○○
    私自利用其住處電腦藉以上網刊登」，於98年9月29日至臺
    灣基隆地方法院作證而接受交互詰問，經承審法官於供前諭
    知得拒絕證言暨告以具結義務及偽證罪之處罰，仍表示願意
    作證並於證人結文簽名具結後，以證人身分供稱「甲○○並
    未將系爭金融帳戶存摺、印章交其使用」、「上揭不實之網
    拍內容並非其上網刊登」、「系爭金融帳戶內之8,000元項
    款亦非其前往提領」等客觀事實，亦經被告黃梓庭坦承在卷
    ，並有各該偵訊、審判筆錄暨證人結文在卷可考（見基隆地
    檢署98年度偵緝字第158號卷第57頁、原審98年度易字第437
    號審判卷附之98年9月29日審判筆錄第2-5頁）。據此，被告
    確曾接續就「被害人乙○○究係如何遭致詐騙」等「之於案
    情有重要關係之事項」，供前具結而為陳述如前乙節，亦堪
    認定。
  4.被告黃梓庭雖矢口否認有共同詐騙及偽證等犯行，然查，其
    係與被告甲○○共同為上揭詐欺犯行，並各分得贓款之半數
    之事實，業據被告甲○○以證人身分於檢察官偵訊時結稱：
    網拍詐騙案是我與黃梓庭2人共謀所犯，我負責提供系爭金
    融帳戶，黃梓庭則負責以申設於其住處之網際網路連線上網
    並刊登網拍訊息，黃梓庭直接來跟我借存摺及印章，說他要
    去騙別人，是領錢（97年6月9日）的前二天（即97年6月7日
    ）。黃梓庭說他要在網路上賣筆記型電腦，要我把存摺借給
    他，就可以賺到一半的錢，我就把存摺及印章拿給他等語（
    見基隆地檢署98年度偵字第4198號卷第73頁至第74頁）明確
    ，並經其於本院審理中供述該款係其不知情之妻陳怡君與被
    告黃梓庭共同前往郵局臨櫃提領等語明確，並經證人陳怡君
    結稱：8,000元係其所領取，因為存摺及印章在黃梓庭那邊
    ，黃梓庭當天跑來找伊，甲○○不在去上班，他帶伊到郵局
    填寫提款單領了8,000元。當天領到8,000元後被告黃梓庭就
    直接把存摺及印章交還給我，並拿4,000元叫伊交給甲○○
    ，黃梓庭自留4,000元。是黃梓庭於97年6月9日下午主動來
    找妳並於當天16時24分領款等語互為吻合（見基隆地檢署98
    年度偵字第4198號卷第73頁），上開網際網路IP位址經查詢
    結果係於被告黃梓庭之住處連線至PCHOME露天拍賣網站，並
    據以刊登詐騙廣告，業如前述，則被告甲○○所供，即屬非
    虛。
  5.被告黃梓庭雖指證人甲○○、陳怡君2人之所證概屬不實，
    進而聲稱：本件詐欺犯罪確係甲○○1人所為，被告甲○○
    於上開詐欺案件事發後，曾經藉詞「網際網路IP位址」與其
    住處脫不了關聯，並允諾給伊20,000元之報酬，而央請伊代
    為承擔其所涉之詐欺罪責，又伊初時固因未及深思而一度勉
    為應允，惟因始終未見甲○○依約給付酬金，是伊方於被告
    甲○○詐欺案之偵、審期間，反口而到庭為「與事實相符」
    之證述，被告甲○○及其妻陳怡君對伊所為之上開指控，概
    係因憤懣伊之反口而虛偽捏造云云（參見原審99年度訴字第
    60號卷99年3月1日準備程序筆錄第2頁至第4頁及審判筆錄第
    2頁之被告供述），並舉證人廖益忠、賴君維2人以佐，然查
    ：
  (1)證人廖益忠、賴君維2人固曾於原審到庭證述事後見聞甲○
    ○因所涉詐欺乙案遭判處徒刑五月而向被告理論爭執之種種
    情節（見原審99年度訴字第60號審判筆錄第6頁至第7頁、偵
    卷第84頁至第85頁），惟證人廖益忠、賴君維2人亦曾同時
    於偵查中證稱：確實情形伊2人概無所知，伊2人所見聞而知
    悉者，僅止於被告、甲○○2人事後互推責任的情況等語（
    98年度偵字第4198號卷第85頁），賴君維、廖益忠2人之到
    庭所證，亦不過僅止於甲○○遭一審判刑以後，憤恨被告黃
    梓庭未實話實說，致累其遭判處之刑期過重，而與被告理論
    爭執並向被告索討雙倍賠償之過程（見原審前揭審判筆錄第
    6頁至第7頁、偵卷第84頁至第85頁），則彼2人之見聞情節
    ，尚難認係被告所辯之證明。
  (2)被告甲○○雖坦承因囿於主觀認定自己獲判有期徒刑五月之
    結果，係因被告黃梓庭之證詞，方據以告發並具結對被告黃
    梓庭為前揭詐欺、偽證之指控，且經證人廖益忠、賴君維證
    述親眼見聞甲○○為此而向被告理論爭執等情在卷可參（見
    原審前揭審判筆錄第6頁至第7頁、偵卷第84頁至第85頁），
    惟查：
    被告甲○○於偵查中所提出與被告黃梓庭互為對談之監聽
      側錄光碟中，被告黃梓庭教導被告甲○○應先就其所涉詐
      欺案之一審判決提起上訴再慢慢解決，被告甲○○質疑被
      告黃梓庭為何對法官謊稱甲○○偷用被告電腦時，乃遭被
      告黃梓庭回以被告黃梓庭開庭前便已要求甲○○先處理20
      ,000元保證金之事，詎竟未獲被告甲○○置理方有此結果
      而為回應等語，有原審當庭播放上揭錄音光碟之勘驗筆錄
      在卷可參（見原審前揭卷99年3月1日準備程序筆錄第7頁
      至第8頁），並經在場見聞被告黃梓庭利用電話與甲○○
      互為對談之證人賴君維確認無訛（見原審前揭審判筆錄第
      7頁），且經被告黃梓庭當庭所不否認（見原審前揭卷99
      年3月1日準備程序筆錄第8頁）。依其2人上開對談語意足
      可認定被告黃梓庭於被告甲○○質其以證人身分出庭說謊
      時，非特一反其於本案審理時之否認態度，而一概未曾就
      此出言辯白，尤曾藉詞「因開庭前要求甲○○處理20,000
      元之事乃未獲置理」等語，而逕就所指「說謊」乙事予以
      「默認」。依被告黃梓庭所辯情節以觀，倘其所陳內容俱
      非虛妄，則其遇被告甲○○質疑其說謊而懶於解釋或拙於
      言詞，衡情亦不至反於常態而逕以「自己係因開庭前要求
      甲○○處理20,000元之事乃未獲置理，始如被告甲○○所
      指而『對法官說謊』」等語意應答。
    次查，被告甲○○遭查獲移送後，被告黃梓庭曾迭以自己
      持用之0000000000行動門號傳送多則簡訊予被告甲○○，
      有被告甲○○所提出拷貝之光碟在卷可憑，並於原審當庭
      勘驗逐筆撥放各該「簡訊翻拍畫面」而後列印附卷（見原
      審前揭卷99年3月1日準備程序筆錄第5頁至第7頁暨該份筆
      錄後附之「簡訊翻拍畫面」），為被告黃梓庭所不否認。
      其中，被告黃梓庭於98年6月15日凌晨3時17分傳送予被告
      甲○○之簡訊內容為：「你（意指「甲○○」）有跟我媽
      說，我拿你簿用我家電腦騙錢嗎？在我媽面前別說我用你
      簿騙，不然我就無法再跟我爸拿錢了」等語（見原審前揭
      卷99年3月1日準備程序筆錄第6頁至第7頁暨該份筆錄後附
      之「簡訊翻拍畫面」），則被告黃梓庭對被告甲○○坦承
      自己確曾借用被告甲○○存簿（我拿你簿），並利用自己
      家裡電腦連線至拍賣網站刊登不實訊息以行詐騙（用我家
      電腦騙錢）暨要求被告甲○○代為隱暪其母等情，至為明
      確。
    復參諸被告甲○○住處備有個人電腦及網際網路而足可連
      線上網，有被告黃梓庭於98年7月17日晚間8時16分傳送予
      甲○○之簡訊內容：「你家電腦借我查一下資料好嗎？不
      方便到網咖去，拜託囉……」等語（見原審前揭卷99年3
      月1日準備程序筆錄第7頁暨該份筆錄後附之「簡訊翻拍畫
      面」）即明。
    是倘謂本案係被告甲○○1人所為，則其捨己住處之便利設
    備或足可匿己行藏之網咖設施而不用，大費周章趁被告黃梓
    庭不知，盜用其住處電腦網際網路以連線上網之動機、目的
    究何所在？尤其，本案詐騙贓款係匯入被告甲○○名義申辦
    持用之系爭金融帳戶，核亦足見甲○○無論在決意實施本案
    詐騙行為之初，乃至本案詐騙行為實施之際，毫無避忌而逕
    恃系爭金融帳戶為其取得詐騙贓款之工具，則於此情形下，
    甲○○何須多此一舉，捨己住處電腦暨其網際網路而執意趁
    被告黃梓庭不知，盜用其住處之電腦網際網路連線上網刊登
    詐騙訊息。職此，被告黃梓庭所辯各節之核與經驗法則不符
    ，且對照被告黃梓庭於98年7月23日晚上11時34分傳送予甲
    ○○之簡訊內容：「……還有一個建議是，問我IP從我家電
    腦查獲，我全部都推，這樣一定能出來，傳你時再全推我，
    事情已連累到我媽，就算沒把事情推我這，我媽一定說電腦
    都我在用也會傳我開庭，沒推我也沒話解釋IP怎會從我家查
    到，我也會被判刑，你（甲○○）把事情都自承擔也無法不
    牽涉到我……」等語（見原審前揭卷99年3月1日準備程序筆
    錄第6頁暨該份筆錄後附之「簡訊翻拍畫面」），更足見「
    被告黃梓庭考量網際網路之IP位址，佐以其母李凱玲證述之
    對己不利，心知自己恐無從飾詞圖免，遂建議被告甲○○不
    要自己承擔，甚且教示甲○○應與之互推責任以求兩全（即
    以互相推諉之方式，期使彼2人皆能曚混過關而獲致無罪之
    判決）力求圖卸心態至明。
  6.綜上所述，被告甲○○之自白，核與事實相符，被告黃梓庭
    所辯各節悉無可取，本案事證明確，被告2人犯行，均堪認
    定。
(二)論罪科刑：
    核被告甲○○、黃梓庭事實欄一所為，均係犯刑法第339條
    第1項之詐欺取財罪。被告黃梓庭事實欄二所為，係犯刑法
    第168條之偽證罪。按刑法上之偽證罪，不以結果之發生為
    要件，一有偽證情事，無論當事人是否因而受有利或不利之
    判決，均不影響其犯罪之成立，且該罪為侵害國家法益之犯
    罪，其罪數應以訴訟之件數為準，縱於同一訴訟事件數度偽
    證，仍論以單純一罪（最高法院71年度臺上字第8127號判例
    、72年度臺上字第3311號判例意旨參照）。被告黃梓庭於同
    一案件之偵查、審理中，接續2次到庭就同一事項具結作證
    ，然因所侵害之國家法益僅為一個，為接續犯，論以一偽證
    罪。被告甲○○、黃梓庭就事實欄一所載之詐欺犯行，互有
    犯意聯絡及其行為分擔，為共同正犯。被告黃梓庭所犯上開
    2罪，犯意各別，行為互殊，應予分論併罰。
三、原審就被告黃梓庭部分，認其罪證明確而適用刑法第28條、
    第339條第1項、第168條、第51條第5款，刑法施行法第1條
    之1之規定，並審酌被告黃梓庭正值壯年，不思以己力賺取
    財物，而妄以詐欺之方式快速獲取財物，所為甚為不該，且
    其詐騙金額雖非鉅，然衡酌其利用電腦網路犯罪，擾亂金融
    交易秩序，實為社會層出不窮詐財事件發生之根源，並使犯
    罪之追查趨於複雜，所生危害非輕，兼衡量被告之素行，偽
    證之動機、目的、手段，於作證時就案情重要事項為虛偽之
    證言，對國家司法偵審之正確性產生重大危害，妨害國家司
    法之公正性至鉅，所生之危害非輕，尤以犯後仍不知反省所
    為業已對國家司法審判產生重大危害，足以陷審判於錯誤，
    並有妨害司法正義實現之虞等一切情狀，認被告黃梓庭犯詐
    欺取財罪處有期徒刑陸月，犯偽證罪，處有期徒刑柒月。應
    執行有期徒刑壹年，經核於法並無違誤，量刑亦屬妥適，被
    告黃梓庭就前開各該其部分上訴否認犯行，均為無理由，均
    應予以駁回。
四、原審認被告甲○○所犯事證明確，予以論罪科刑，固非無見
    ，惟被告甲○○係與被告黃梓庭共犯上揭詐欺犯行，業如前
    述，原審未予審酌，尚有未洽，被告甲○○就此部分之上訴
    ，尚非無理由，應由本院將此部分撤銷。爰審酌被告甲○○
    正值壯年，不思以己力賺取財物，而妄以詐欺之方式快速獲
    取財物，所為甚為不該，且其詐騙金額雖非鉅，然衡酌其利
    用電腦網路犯罪，擾亂金融交易秩序，實為社會層出不窮詐
    財事件發生之根源，並使犯罪之追查趨於複雜，所生危害非
    輕，且於檢警戮力追查得充足之犯罪證據後，被告甲○○否
    認犯行，惟事後坦承犯行，並供出共犯之態度等一切情狀，
    量處如主文所示之刑，併諭知易科罰金之折算標準。
五、被告甲○○經合法傳喚無正當理由不到庭，有送達證書在卷
    可稽，爰不待其陳述，逕行判決。
據上論斷，應依刑事訴訟法第371條、第368條、第369條、第364
條、第299條第1項前段，刑法第28條、第339條第1項，刑法施行
法第1條之1，判決如主文。
本案經檢察官黃全祿到庭執行職務。
中    華    民    國    99    年    7     月    8     日
                  刑事第二十三庭    審判長法  官  許宗和
                                          法  官  潘進柳
                                          法  官  沈君玲
以上正本證明與原本無異。
偽證罪如不服本判決，應於收受送達後10日內向本院提出上訴書狀，其
未敘述上訴之理由者並得於提起上訴後10日內向本院補提理由書
（均須按他造當事人之人數附繕本）「切勿逕送上級法院」。
詐欺罪不得上訴。
                                          書記官  彭于瑛
中    華    民    國    99    年    7     月    12    日
附錄：本案論罪科刑法條全文
中華民國刑法第339條
（普通詐欺罪）
意圖為自己或第三人不法之所有，以詐術使人將本人或第三人之
物交付者，處 5 年以下有期徒刑、拘役或科或併科 1 千元以下
罰金。
以前項方法得財產上不法之利益或使第三人得之者，亦同。
前二項之未遂犯罰之。

司法院資訊處製作；財團法人民間司法改革基金會備份。
